最高法院刑事判決　　　　　　一○○年度台上字第二六六八號
上　訴　人　台灣高等法院台南分院檢察署檢察官
上　訴　人
即　被　告　許嘉哲
上列上訴人等因被告殺人未遂案件，不服台灣高等法院台南分院
中華民國九十九年二月一日第二審更審判決（九十八年度上更(一)
字第二九五號，起訴案號：台灣嘉義地方法院檢察署九十四年度
偵字第五七八三號），提起上訴，本院判決如下：
    主  文
上訴駁回。
    理  由
按刑事訴訟法第三百七十七條規定：上訴於第三審法院，非以判
決違背法令為理由不得為之；是提起第三審上訴，應以原判決違
背法令為理由，係屬法定要件；如果上訴理由書狀並未依據卷內
訴訟資料具體指摘原判決不適用何種法則或如何適用不當，或所
指摘原判決違法情事顯與法律規定得為第三審上訴理由之違法情
形不相適合時，均應認其上訴為違背法律上之程式，予以駁回。
本件原判決撤銷第一審之科刑判決，改判論處上訴人即被告許嘉
哲（下稱被告）殺人未遂罪刑（處有期徒刑一年六月，減為有期
徒刑九月；扣案之摺疊刀一把沒收），已詳敘其調查證據之結果
及證據取捨認定之理由；所為論斷，均有卷存證據資料可資覆按
。從形式上觀察，原判決並無違背法令之情形。檢察官之上訴意
旨略稱：(一)告訴人蔡坤紫曾聲請調取台灣嘉義地方法院九十八年
度易字第九號卷宗，以究明被告之妻周玉蓮與告訴人間是否有不
正常之交往；原審未予調卷，有應調查之證據未予調查之違誤。
(二)周玉蓮就彼與告訴人之性交次數，前後所述不一；且於彼所述
看見告訴人腹部疤痕之時，尚無該道疤痕存在，顯見周玉蓮之供
述不實。原審不察，率以周玉蓮不實之證詞，認定告訴人與周玉
蓮間有不正常之交往，進而認定被告係因懷疑告訴人與周玉蓮有
染而憤恨難平，且係見及周玉蓮在告訴人居所而失去理性，所犯
殺人未遂罪確係起於一般人難以容忍之原因；又告訴人與周玉蓮
接近、同往大陸，亦難辭其咎。因認被告犯罪情狀非無可憫恕之
處，依未遂犯、自白規定遞減其刑後，仍嫌過重；爰依刑法第五
十九條規定再酌減其刑。顯係以不存在之事強加諸於告訴人身上
，並據以對被告減刑，顯然違法。(三)被告既不得適用刑法第五十
九條規定酌減其刑，則其最低法定刑度應為有期徒刑二年六月，
自無中華民國九十六年罪犯減刑條例（下稱九十六年減刑條例）
之適用。原判決適用該條例減輕被告之刑，亦屬違法等語。被告
之上訴意旨略稱：(一)被告雖自承係因看見周玉蓮之機車停放在告
訴人家前，一時氣憤而持刀行兇，然不得據此即推論被告主觀上
具有殺人之故意。又由被告所持摺疊刀之刀刃僅約五點五公分，
係買菸之贈品，並非被告刻意準備之行兇工具；告訴人所受之多
處撕裂傷，均非在致命部位，告訴人亦有反擊行為；以及被告刺
傷告訴人後，立即停止動作，任由告訴人離去等客觀情況判斷，
被告應僅出自警告之傷害犯意而為，並無殺人之故意。原審認事
用法，顯有違誤。(二)告訴人所受之傷勢，外觀均不超過二公分；
雖有氣胸現象，然該傷勢如何造成？尚乏證據可參。依罪證有疑
，利於被告之證據法則，應認被告僅具有傷害告訴人之故意，論
被告以傷害罪即足等語。
惟查：原判決依憑被告之部分供述，證人即告訴人蔡坤紫之證詞
，卷附勘驗扣案摺疊刀之勘驗筆錄、財團法人佛教慈濟綜合醫院
大林分院之急診病歷、醫療診斷證明書、病情說明書及和順興醫
院病歷暨扣案之摺疊刀一把等各項證據資料，於理由欄詳敘認定
被告有原判決事實欄一所載，基於殺人之犯意，於民國九十四年
二月二十四日下午，持扣案之摺疊刀殺害告訴人未遂犯行之理由
。另對於被告否認殺人未遂犯罪，所辯：伊駕車至告訴人居所，
見伊妻周玉蓮之機車停放該處，始上前責問並與告訴人發生肢體
衝突，告訴人即從駕駛座旁拿出一支鐵棍戳伊，伊才回到車上拿
出摺疊刀與彼週旋，本想嚇唬告訴人，不料竟造成告訴人如此傷
害等語；以及其辯護人辯護稱：被告持刀傷人之目的僅在教訓告
訴人，並無令彼死亡之意，否則，告訴人當時既受限於車輛駕駛
座內，豈有逃脫之可能，且被告所持之摺疊刀並非容易讓人死亡
之兇器，益徵被告當時僅有傷害告訴人之意等語，認如何與事實
不符而均無足採等情，分別加以指駁（見原判決理由欄二、三）
。經核原判決之採證認事並無違反經驗法則、論理法則，亦無任
意推定犯罪事實、違背證據法則、理由不備、理由矛盾、不適用
法則或適用法則不當之違誤。被告之上訴意旨(一)、(二)無非就原審
採證認事職權之適法行使及原判決已明白論斷之事項，重為事實
上之爭執，俱非適法之第三審上訴理由。又刑法第五十九條規定
之酌量減輕其刑，固以犯罪另有特殊之原因與環境，在客觀上足
以引起一般同情，認為即使予以宣告法定最低度刑期，猶嫌過重
者，始有其適用；然此項犯罪情狀是否顯可憫恕而酌量減輕其刑
之認定，係屬法院得依職權自由裁量之事項。原判決已敘明係綜
合證人周玉蓮、林董霖（警員）之證詞及卷附周玉蓮、告訴人之
入出境紀錄等證據資料，認定被告犯罪情狀於客觀上非無可憫恕
之處，經按未遂犯、自首之規定減輕其刑後，即使量處最輕法定
本刑之有期徒刑二年六月，仍嫌過重，爰依刑法第五十九條規定
予以酌減其刑之論斷理由（見原判決理由欄七）。原判決既非單
憑周玉蓮之證詞而為刑法第五十九條之適用；且原判決關於此部
分裁量權之行使，並無理由不備、理由矛盾或適用法則不當之違
誤，即難率指為違法。再原判決係宣告被告有期徒刑一年六月，
則原判決以被告之犯罪時間在九十六年四月二十四日之前，且合
於九十六年減刑條例減刑之規定而適用該條例減為有期徒刑九月
，尤無適用法則不當可言。檢察官之上訴意旨(二)、(三)徒憑己見，
就原審酌減刑度之適法職權行使，任意指摘，均非第三審上訴之
適法理由。再刑事訴訟法第一百六十三條第一項前段規定，得聲
請調查證據者，僅有當事人（依同法第三條規定，該法所稱之當
事人，係指檢察官、自訴人及被告）、代理人、辯護人或輔佐人
；並不包括告訴人在內。檢察官之上訴意旨(一)指原審未依告訴人
之聲請調查證據，係屬違法云云，顯有誤會。至檢察官、被告之
其他上訴意旨所指各節，復未依據卷內訴訟資料具體指摘原判決
有何違背法令之情形，核與法律規定得為第三審上訴理由之違法
情形不相適合。應認檢察官、被告之上訴均違背法律上之程式，
俱予駁回。
據上論結，應依刑事訴訟法第三百九十五條前段，判決如主文。
中    華    民    國  一○○  年    五    月   十九   日
                      最高法院刑事第五庭
                          審判長法官  林  永  茂  
                                法官  蘇  振  堂  
                                法官  林  立  華  
                                法官  蔡  國  在  
                                法官  陳  春  秋  
本件正本證明與原本無異
                                      書  記  官  
中    華    民    國  一○○  年    五    月   二十   日
                                                       s